臺灣高等法院刑事裁定
110年度抗字第282號
抗  告  人
即  被  告  翟富泉



                    （另案於法務部○○○○○○○○○○○執行中）
上列抗告人因違反毒品危害防制條例案件，不服臺灣新北地方法
院109年度審訴字第953號，中華民國110年1月5日裁定，提起抗
告，本院裁定如下：
    主  文
原裁定撤銷，發回臺灣新北地方法院。
    理  由
一、原裁定意旨略以：抗告人即被告翟富泉因施用第一、二級毒
    品案件，前經原審法院依職權裁定令入勒戒處所觀察、勒戒
    ，執行後經法務部○○○○○○○○附設勒戒處所評估結果，認抗告
    人仍有繼續施用毒品傾向，爰依修正後毒品危害防制條例第
    20條第3項、第35條之1第1、2款等規定，職權裁定令抗告人
    入戒治處所強制戒治，其期間為6個月以上，至無繼續強制
    戒治之必要為止，但最長不得逾1年云云。
二、抗告意旨略以：抗告人前經原審裁定令入新店勒戒所觀察、
    勒戒，於民國109年12月18日執行完畢，所方因而發給出所
    證明書，並註明「無繼續施用傾向而釋放」。惟原裁定再令
    抗告人入戒治所強制戒治，顯有一罪二罰、判決違背法令之
    違誤，故提起抗告，請撤銷原裁定等語。
三、按有無繼續施用毒品傾向之評估標準，乃以受觀察、勒戒人
    勒戒後之結果，併參酌勒戒前之各種情況，作為評估依據。
    依勒戒處所評分說明手冊規定，係以前科紀錄與行為表現、
    臨床評估、社會穩定度三項合併計算分數，每一大項皆有靜
    態因子與動態因子。先以靜態因子分數評分，靜態因子分數
    總分在60分（含）以上為「有繼續施用毒品傾向」；60分以
    下者，與動態因子分數相加，倘總分在60分（含）以上，仍
    為「有繼續施用毒品傾向」。是勒戒所處所出具之有無繼續
    施用毒品傾向評估標準紀錄表、證明書，係依具體個案之臨
    床實務及相關事證等情綜合判定，有其相當之專業依據，且
    該評估標準係適用於每一位受觀察、勒戒處分之人，具一致
    性、普遍性、客觀性，倘其評估由形式上觀察，並無擅斷或
    濫權等明顯不當之情事，法院自得憑以判斷受觀察、勒戒人
    有無繼續施用毒品之傾向。
四、經查：本件抗告人因施用第一級、第二級毒品案件，經原審
    法院以109年度審訴字第953號裁定送觀察、勒戒後，再經法
    務部○○○○○○○○附勒戒所綜合評估抗告人之前科紀錄與行為表
    現、臨床評估、社會穩定度等項目，認其仍有繼續施用毒品
    傾向，此有法務部○○○○○○○○109年11月20日新戒所衛字第109
    07014030號函暨有無繼續施用毒品傾向證明書、評估標準紀
    錄表在卷可稽（原審卷第195至199頁）。惟觀諸上開評估標
    準紀錄表，係記載抗告人「入所日期：109/10/19；評估日
    期：109/10/20」，倘若屬實，則該勒戒處所於抗告人入所
    觀察、勒戒後翌日，即行評估其有無繼續施用毒品傾向，相
    關評分人員得否就抗告人觀察、勒戒之成果及各該評分項目
    等因素，進行完整、充分之評價，尚非無疑。復依抗告人提
    出之法務部○○○○○○○○附設勒戒處所109年12月18日出所證明
    書所載「於109年12月18日無繼續施用傾向釋放」之內容以
    觀，似認抗告人於109年12月18日已無繼續施用毒品之傾向
    ，亦與該所109年11月20日函文之評估結論顯然不符、相互
    矛盾，則抗告人是否仍有繼續施用毒品傾向，而有強制戒治
    之必要，自有研求之餘地。原審疏未詳查，逕依職權裁定令
    抗告人入戒治處所施以強制戒治，難認允當。綜上所述，本
    件既有前揭疑點尚待查明，抗告意旨執此指摘原裁定不當，
    為有理由，自應由本院將原裁定撤銷，發回原審詳為調查後
    ，另為妥適裁定。
據上論斷，應依刑事訴訟法第413條，裁定如主文。
中　　華　　民　　國　　110 　年　　2 　　月　　19　　日
                  刑事第二十五庭審判長法　官  邱滋杉
                                      法　官  黃翰義
                                      法　官  陳彥年
以上正本證明與原本無異。
如不服本裁定，應於收受送達後五日內向本院提出再抗告狀。
                                      書記官  彭秀玉
中　　華　　民　　國　　110 　年　　2 　　月　　19　　日